【裁判字號】    92,易,211
【裁判日期】    920310
【裁判案由】    詐欺
【裁判全文】
臺灣臺南地方法院刑事判決               九十二年度易字第二一一號
    公  訴  人  臺灣台南地方法院檢察署檢察官
    被      告  乙○○
右列被告因詐欺案件，經檢察官提起公訴（九十一年度偵緝字第八五三號），本院判
決如左：
    主  文
乙○○無罪。
    理  由
一、公訴意旨略以：被告乙○○與陳俊宏（另併案由台灣台南地方法院審理中）係男
    女朋友關係，二人基於意圖為自己不法所有之犯意聯絡，由陳俊宏於網路上刊載
    廣告：賣天幣、隱斗、力套，天幣比例一比七百，二千萬天幣賣新台幣三萬元等
    字樣。經甲○○於民國九十一年五月十一日下午三時許，上網觀覽後信以為真，
    即依所刊登之聯絡電話0000000000號與陳俊宏聯繫，經雙方談妥以新
    台幣（下同）二萬八千元購買天幣二千一百萬，並於同日晚上七時九分許，在台
    北市○○○路○段一七八號台北銀行自動櫃員機，將二萬八千元以轉帳方式轉入
    陳俊宏所開立之郵局第0000000、００四二九六號帳戶內，並電話告知陳
    俊宏。惟甲○○於轉帳後，即無法再予陳俊宏聯絡，心知有異，遂向郵政總局尋
    求協助並報警處理。嗣於同年五月十三日（星期一）上午九時三十分許，乙○○
    持陳俊宏上開郵局帳戶之存摺及印章，至台南市○○路○段二八二號台南郵局第
    十三支局提領二萬八千元時，因該帳戶已列為警示帳戶，經郵局通知警方而當場
    查獲，因認被告涉有刑法第三百三十九條第一項之詐欺罪。
二、查公訴人認被告涉有上開詐欺罪嫌，無非以被告：
(一)、前後之供述不一致。即：本件被告供述與陳俊宏於九十一年三月間已分手，何以
    陳俊宏竟於同年四月將新開戶之郵局存摺及印章交付保管？被告於偵查初次訊問
    時供稱：陳俊宏係在被查獲前二日交付存摺及印章，並且只領過二次，一次為五
    千元，一次為二萬八千元；不知陳俊宏做何業。後又改稱：四月份將存摺印章放
    在伊處就沒再拿回去，陳俊宏在加油站洗車，有說錢是陳俊宏哥哥的等情。
(二)、共犯陳俊宏之上開郵局存摺，係於九十一年四月三日始開立，所有匯入之款項均
    在當日或翌日即以卡片或存摺提領一空，且自五月二日起至五月十一日止，匯入
    之款項即達十四萬餘元，被告既自承於四月份起即持有陳俊宏之存摺，且陳俊宏
    均未取回，則其代陳俊宏提領款項應有七次，又持有該存摺有相當時日，應可發
    現陳俊宏對存摺之異常匯入及提領情況，況被告亦知陳俊宏僅為加油站之洗車工
    ，對陳俊宏異常之資金往來，更不能諉為不知。
    為主要依據。
三、被告經合法傳喚未到庭，惟其於檢察官偵察中則以：伊是依陳俊宏之指示前往提
    領款項，不知是陳俊宏詐欺所得，如果知道即不會代領等語辯解。
四、按犯罪事實，應依證據認定之，無證據不得推定其犯罪事實。又不能證明被告犯
    罪者，應諭知無罪之判決，刑事訴訟法第一百五十四條、第三百零一條第一項分
    別定有明文。
(一)、按事實審法院對於證據之取捨，依法雖有自由判斷之權，然積極證據不足證明犯
    罪事實時，被告之抗辯或反證縱屬虛偽，仍不能以此資為積極證據應予採信之理
    由（參最高法院年上字第四八二號判例），從而被告前後供述不一，更不足為認
    定犯定事實之依據。查公訴人以被告就其如何取得共犯陳俊宏之存摺印章、其從
    事何業及領款過程等供述前後不一，為其犯行之依據，揆諸上開說明，尚與證據
    法則有違。
(二)、另詐欺取財罪之構成要件為施用詐術使人陷於錯誤而交付財物，事後處分贓物之
    行為，尚非詐欺取財罪之構成要件。經查公訴人就被告如何與共犯陳俊宏基於共
    同犯意之聯絡、被告參與分擔何部分之犯行如於網路上刊載廣告或與被害人聯絡
    等情，均未提出任何證據證明，是縱被告有如檢察官所指知悉共犯陳俊宏帳戶內
    之款項為詐欺犯行之贓款，並代為領取，仍屬事後處分贓物之行為，核與詐欺取
    財犯行之構成要件有間，亦尚難遽而推論被告與共犯陳俊宏有犯意聯絡及行為分
    擔，參諸前揭說明，自難與共犯陳俊宏成立詐欺取財犯行之共同正犯，而以該罪
    相繩。
五、綜上所述，參互印證，本件依公訴人所提之證據，尚不足證明被告確有詐欺取財
    之犯行，揆諸首開說明，犯罪尚屬不能證明，爰為無罪之諭知。
六、被告經合法傳喚無正當理由不到庭，本件本院認係無罪之案件，故不待其陳述逕
    行判決。
據上論斷，應依刑事訴訟法第三百零一條第一項、第三百零六條，判決如主文。
中    華    民    國      九十二      年       三      月      十       日
                                    臺灣臺南地方法院刑事第二庭
                                              法  官  鄧希賢
右正本證明與原本無異。
如不服本判決，應於判決送達後十日內，向本院提出上訴狀。
                                              書記官  汪維屏
中    華    民    國      九十二      年       三      月      十       日


司法院資訊處製作；財團法人民間司法改革基金會備份。
